【裁判字號】    98,交聲,2447
【裁判日期】    980811
【裁判案由】    聲明異議
【裁判全文】
臺灣臺中地方法院交通事件裁定        98年度交聲字第2447號
原處分機關  交通部公路總局臺中區監理所豐原監理站
異議人即受  甲○○
處分人
上列受處分人因違反道路交通管理處罰條例案件，對於交通部公
路總局臺中區監理所豐原監理站於民國98年7 月13日所為之處分
（原處分案號：豐監稽違字第裁63-HD0000000號裁決書）聲明異
議，本院裁定如下：
    主    文
原處分關於吊扣職業大貨車駕駛執照拾貳個月部分撤銷。
甲○○駕駛重型機車，經測定酒精濃度超過規定標準，吊扣重型
機車駕駛執照拾貳個月。
    理  由
一、聲明異議人即受處分人甲○○（下稱受處分人)聲明異議意
    旨略以：受處分人因騎乘重型機車違規被吊扣職業大貨車駕
    照為裁罰不當，爰聲明異議，請求撤銷原處分關於吊扣職業
    大貨車駕駛執照十二個月部分等語。
二、原處分機關略以：受處分人於民國九十八年七月四日十九時
    三十分許，騎乘車牌號碼七ＧＵ-九六一號重型機車，在臺
    中縣大安鄉○○路二五三巷一一七號前，因「1.無照駕駛2.
    酒後駕車，經呼氣檢測值○‧三七ＭＧ／Ｌ」之違規，經臺
    中市警察局交通隊大甲交通分隊員警以中縣警交字第ＨＤ0
    000000號舉發違反道路交通管理事件通知單舉發。經
    查受處分人領有職業大貨車駕駛執照而未領有機車駕駛執照
    ，其於前揭時、地被舉發違規事實，本站爰依違反道路交通
    管理處罰條例第二十二條第一項第四款及第三十五條第一項
    第一款規定，於九十八年七月十三日以豐監稽違字第裁六三
    －ＧＥ0000000號裁決書，裁處罰鍰共計新臺幣（下
    同）一萬六千八百元整，吊扣汽車駕駛執照十二個月，施以
    道安講習，逾期則依裁決書處罰主文規定裁處。本站依交通
    部九十五年五月三日交路字第○九五○○三○六三九號函及
    九十四年九月十五日交路字第○九四○○五一四三三號函示
    處以吊扣駕照處分並無不當云云。
三、經查：
(一)按汽車駕駛人領有聯結車、大客車、大貨車、或小型車駕駛
    執照，駕駛重型機器腳踏車者，處一千八百元以上三千六百
    元以下罰緩，並禁止其駕駛；又汽車駕駛人，駕駛汽車經測
    試檢定，有酒精濃度超過規定標準者，處一萬五千元以上六
    萬元以下罰鍰，並當場移置保管其車輛及吊扣其駕駛執照一
    年；道路交通管理處罰條例第二十二條第一項第四款、第三
    十五條第一項第一款分別定有明文。
(二)另按九十四年十二月十四日修正前之同條例第六十八條固明
    定：「汽車駕駛人，因違反本條例及道路交通安全規則之規
    定，受吊扣或吊銷駕駛執照處分時，吊扣或吊銷其持有各級
    車類之駕駛執照」，惟此條文業經修正為：「汽車駕駛人，
    因違反本條例及道路交通安全規則之規定，受吊銷駕駛執照
    處分時，吊銷其持有各級車類之駕駛執照」，此一條文修正
    之原因乃係舊法將違法或違規駕駛人所持有各級車類之駕駛
    執照一併吊扣或吊銷失之苛酷，影響人民工作及生活甚鉅，
    故依修正後道路交通管理處罰條例第六十八條之規定，受吊
    扣駕駛執照處分時，不再吊扣其持有各級車類之駕駛執照，
    僅於受吊銷駕駛執照處分時，始吊銷其持有各級車類之駕駛
    執照，而限縮原條文之適用範圍，此新修正條文，經總統於
    九十四年十二月十四日以華總一義字第○九四○○一九九三
    二一號令修正公布，並經行政院於九十五年二月二十七日以
    院臺交字第○九五○○八二八九八號令發布定九十五年三月
    一日起施行。查，本件受處分人於九十八年七月四日十九時
    三十分許違規時，上開新修正之道路交通管理處罰條例第六
    十八條業已生效施行，自應適用修正後之規定，僅吊扣其違
    法或違規當時所駕駛車輛之駕駛執照，不再吊扣其持有各級
    車類之駕駛執照。
四、查本件受處分人持職業大貨車駕駛執照，騎乘重型機車時經
    檢測酒精濃度超過規定標準之違規事實，為受處分人所不爭
    執，復有臺中縣警察局舉發違反道路交通管理事件通知單、
    原處分機關本件裁決書等件附卷可稽，已足認定。是依前述
    受處分人依法所受之處分應為限制其駕駛重型機車之權利，
    而非限制受處分人駕駛職業大貨車之權利，然原處分機關竟
    吊扣受處分人之職業大貨車駕駛執照，顯有誤會。原處分機
    關逕以交通部九十五年五月三日交路字第○九五○○三○六
    三九號函、交通部九十四年九月十五日路交路字第○九四○
    ○五一四三三號函及公路局八十九年八月三十日交路八九字
    第○○八八六一號等行政函示據以充作本案裁處吊扣汽車駕
    駛執照十二個月之基礎，無視新修正道路交通管理處罰條例
    第六十八條之修法意旨，顯非妥適，且此舉無異剝奪受處分
    人駕駛職業大貨車之權利，復與現行之道路交通管理處罰條
    例第六十八條之規定未合；再者，受處分人領有職業大貨車
    駕駛執照而駕駛重型機車，其越級駕駛故得依本條例第二十
    二條第一項第四款之規定處罰，然依該條規定，並無因此得
    吊扣受處分人之職業大貨車駕駛執照。故受處分人此部分異
    議為有理由，自屬可採。從而，本件異議為有理由，爰撤銷
    原處分關於吊扣職業大貨車駕駛執照十二個月部分。至原處
    分機關另裁處受處分人罰鍰及施以道安講習部分，聲明異議
    意旨並未指摘及此，本院即無由就罰鍰部分處分併予審酌，
    附此敘明。
五、再按駕駛人若無持有或遭註銷該級車類之駕駛執照，除處罰
    鍰並當場移置保管其車輛之外，道路交通管理處罰條例第六
    十七條第六項亦規定「汽車駕駛人違反本條例規定，應受吊
    扣駕駛執照處分，於汽車駕駛人係無駕駛執照駕車者，在所
    規定最長吊扣期間內，不得考領駕駛執照。」。本件受處分
    人既確有騎乘重型機車「酒精濃度超過規定標準」之違規情
    形，則依道路交通管理處罰條例第三十五條第一項第一款規
    定，即應吊扣其重型機車駕駛執照十二個月。至就吊扣其重
    型機車駕駛執照十二個月部分，僅係如何為適當處分及執行
    之問題，尚不能因受處分人於違規當時僅持有職業大貨車駕
    駛執照，即認此部分免罰 (臺灣高等法院臺中分院九十八年
    度交抗字第四五五號、九十七年度交抗字第一四○四號、第
    一三一○號、第一一七○號、第一○八五號裁定意旨參照)
    。
六、據上論斷，應依道路交通管理處罰條例第八十七條第二項，
    道路交通案件處理辦法第二十條規定，裁定如主文。
中    華    民    國    98    年    8     月    11    日
                      交通法庭  法  官  江奇峰
以上正本證明與原本無異。
如不服本裁定，應於送達後五日內，向本院提出抗告狀。
                                書記官  江慧貞
中    華    民    國    98    年    8     月    11    日


司法院資訊處製作；財團法人民間司法改革基金會備份。
